臺灣臺北地方法院刑事判決　　　　　　　 93年度易字第266號
公　訴　人　臺灣臺北地方法院檢察署檢察官
被　　　告　甲○○
選任辯護人　趙國生律師
被　　　告　辛○○
　　　　　　乙○○
　　　　　　庚○○
上列被告因詐欺案件，經檢察官提起公訴（92年度偵緝字第802
號、92年度偵緝字第853號、93年度偵字第543號、91年度偵字第
3022號），本院判決如下：
    主  文
甲○○意圖為自己不法之所有，以詐術使人將本人之物交付，處
有期徒刑拾月。
辛○○、乙○○、庚○○均無罪。
    事  實
一、甲○○明知其擔任實際負責人之毓群實業有限公司（下稱毓
    群公司）於民國八十八年度、八十九年度均無實際營業之行
    為，且甲○○、毓群公司名下亦無任何財產，顯屬毫無資力
    ，竟基於為自己不法所有之犯意，於八十八年十一月二日，
    向丙○○訛稱欲購買丙○○所有坐落臺北市○○區○○段二
    小段六一一之十一號地號土地（應有部分萬分之一二五一）
    、及其上建號五二四七號建物（門牌號碼為臺北市○○區○○街七一巷十六弄廿三號二樓）（下稱江南街房地），並以
    知情但無犯意聯絡之毓群公司股東乙○○（乙○○部分詳如
    後述）之名義，與丙○○簽訂買賣契約，約定丙○○以新臺
    幣（下同）九百六十萬元之代價將江南街房地出售予乙○○
    ，付款方式為由甲○○清償江南街房地原有土地銀行民權分
    行抵押貸款三百萬元，餘款六百六十萬元則另以貸得款項清
    償，甲○○另簽發發票人為乙○○、付款人為臺北國際商業
    銀行光復分行、發票日為八十九年三月三十日、金額為六百
    六十萬元、支票號碼為ＱＣ0000000號之支票一紙以
    為擔保，以上開方式為詐術，使丙○○陷於錯誤，交付相關
    證書文件，同意甲○○於八十八年十二月廿九日將江南街房
    地登記於乙○○名下，甲○○即於八十九年一月十日，將已
    登記於乙○○名下之江南街房地，以毓群公司（負責人辛○○）名義向台中商業銀行松山分行設定借款七百萬元（包含
    新臺幣三百萬元及美金十二萬九千元），並以江南街房地為
    抵押，其中三百萬元雖依約於八十九年一月十二日由台中商
    業銀行松山分行代償丙○○對土地銀行民權分行之舊有抵押
    債務三百萬元完畢，然其餘貸得款項四百萬元（即美金十九
    萬九千元）則由甲○○自行領取花用完畢，嗣因甲○○遲未
    履行買賣契約所生價款清償債務，丙○○察覺有異，經提示
    上開支票亦不獲兌現，始知上情。
二、案經丙○○訴由臺北市政府警察局中山分局移送臺灣臺北地
    方法院檢察署檢察官偵查起訴。
    理  由
壹、有罪部分：
一、訊之被告甲○○固不諱言有以毓群公司股東乙○○之名義向
    丙○○購買江南街房地，並將江南街房地以乙○○名義向台
    中商業銀行松山分行抵押借款七百萬元，除將其中三百萬元
    依約清償丙○○就江南街房地原向土地銀行民權分行抵押借
    款外，其餘四百萬元（即美金十二萬九千元）均由其花用完
    畢等情，惟矢口否認有何詐欺取財犯行，辯稱：伊另有將前
    向第三人丁○○購得之臺北市○○區○○路三小段六二八地
    號土地（應有部分一萬分之三一五）、及其上建號一七二三
    、一七一九、一七二０建物（門牌號碼為臺北市○○區○○
    路三九七巷七弄六十號七樓）（下稱明水路房地）以一千三
    百五十萬元之代價售予丙○○，且丙○○事先即知悉明水路
    房地上原有抵押貸款一千二百六十萬元，然丙○○於取得明
    水路房地後，卻均由伊支付明水路房地之貸款利息，丙○○
    未曾支付分毫，且伊購買明水路房地時支付之購屋頭期款八
    十萬元、代書費用、過戶費用約十萬元丙○○亦未支付，伊
    並有墊付明水路房地裝潢費用六、七十萬元，且嗣後支付與
    丙○○之支票中，亦有五十萬元兌現，相扣抵後，伊所獲取
    之利益甚少，顯無詐欺之不法所有意圖可言云云。經查：
    (一)被告於八十八年十一月間某日，經徵得毓群公司股東乙○○同意，以乙○○之名義，與丙○○於八十八年十一月二
      日簽訂買賣契約，約定丙○○以九百六十萬元之代價將江
      南街房地出售予乙○○，付款方式為由甲○○清償江南街
      房地原有土地銀行民權分行抵押貸款三百萬元，餘款六百
      六十萬元則另以貸得款項清償，甲○○另簽發發票人為乙○○、付款人為臺北國際商業銀行光復分行、發票日為八
      十九年三月三十日、金額為六百六十萬元、支票號碼為Ｑ
      Ｃ0000000號之支票一紙以為擔保，丙○○因而於
      八十八年十二月廿九日將江南街房地登記於乙○○名下，
      甲○○即於八十九年一月十日，將已登記於乙○○名下之
      江南街房地，以毓群公司名義向台中商業銀行松山分行設
      定借款七百萬元（包含新臺幣三百萬元及美金十二萬九千
      元），並以江南街房地為抵押，其中三百萬元於八十九年
      一月十二日由台中商業銀行松山分行代償丙○○對土地銀
      行民權分行之舊有抵押債務三百萬元完畢，然其餘貸得款
      項四百萬元則由甲○○領取，嗣丙○○提示上開支票亦不
      獲兌現等情，業據被告甲○○、乙○○、證人丙○○分別
      供、證述屬實，並有卷附江南街房地之不動產買賣契約書
      （見偵字第三０二二號卷第廿七頁）、土地登記謄本（見
      偵字第三０二二號卷第卅八頁）、支票號碼為ＱＣ000
      0000號之支票影本（見偵字第三０二二號卷第六頁、
      第七頁）、退票理由單（同上偵卷第八頁）、台中商業銀
      行松山分行九十三年五月十三日中松山字第二八二號函附
      他項權利證明書、土地建築改良物抵押權設定契約書影本
      、毓群公司授信資料查詢單影本（附於本院卷(一)內）、臺
      灣土地銀行民權分行九十三年五月廿四日權催字第九三０
      ００二二三號函（附於本院卷(一)內）、臺中區中小企業銀
      行進口結匯證實書（見偵字第三０二二號卷第三十頁以下
      ）、臺中商業銀行松山分行九十三年九月三日中松山字第
      四０四號函附毓群公司貸款申請書、借據、放款借據及開
      發信用狀約定申請書（附於本院卷(二)檢察官補充理由書(六)
      內）、毓群公司變更登記表（見偵字第三０二二號卷第卅
      四頁）等在卷可稽，此部分事實已堪認定。
    (二)被告甲○○固有以李錦煌之別名，於八十八年十一月十一
      日向案外人王嵐、丁○○以一千三百四十萬元之代價購買
      明水路房地，再以一千三百五十萬元之代價售予丙○○，
      並於八十九年一月十一日將明水路房地直接登記於丙○○
      名下之情，此經被告甲○○、證人丙○○、丁○○分別供
      、證述明確，並有卷附不動產買賣契約書（見偵字第二０
      二四一號卷第十七頁）、土地異動索引（見偵緝字第八０
      二號卷第五十頁）等在卷可稽，然被告甲○○與證人丙○○間就江南街房地之買賣早在八十八年十一月間，就明水
      路房地之買賣則係八十九年一月間之事，二房地間既非互
      易，本屬二事，不能混為一談；況明水路房地原即經丁○○向寶島商業銀行（後更名為日盛商業銀行）松山分行抵
      押貸款一千二百六十萬元，有日盛銀行松山分行九十四年
      一月廿八日日盛銀松山字第九四０００二二號函附放款帳
      務明細資料查詢報表、九十四年四月廿五日日盛銀松山字
      第九四０００六五號函（附均於本院卷(二)）可稽，並經證
      人丁○○證述明確（見本院九十三年十二月十六日審判筆
      錄），且證人丙○○亦證稱：「（明水路之屋當時要過戶
      予你就已貸款？）我不清楚，好像原有一千二百萬貸款。
      」「大直路房子賣我一千三百五十萬元，但我不知道那個
      房子已設定多少錢，我只知道上面有貸款。」等語（見偵
      緝字第八０二號卷第廿六頁背面、本院九十三年六月一日
      準備程序筆錄第八頁），而業於購屋之初即知悉明水路房
      地原有抵押貸款之情，被告甲○○對此亦謂證人丙○○本
      即知悉明水路房地上有抵押權貸款一千二百六十萬元等語
      ，是明水路房地賣價扣除既有貸款數額，實僅有九十萬元
      之價值，較之江南街房地賣價扣除既有貸款數額，尚有六
      百六十萬元之價值，差距達五百七十萬元，顯不相當，證
      人丙○○明知於此，豈有同意將明水路房地之登記移轉充
      為被告甲○○江南街房地應付價款代償之理？是益見被告
      甲○○以另出售明水路房地與丙○○資為並無不法所有意
      圖之抗辯，顯非可採；另被告甲○○辯稱：伊購買明水路
      房地時支付之購屋頭期款八十萬元、代書費用、過戶費用
      約十萬元丙○○亦未支付，伊並有墊付明水路房地裝潢費
      用六、七十萬元及明水路房地之貸款云云，然微論被告甲○○所辯支付購屋頭期款八十萬元、代書費用、過戶費用
      約十萬元等情，均未據其提出任何事證以供究明，果所辯
      縱屬實情，核亦均係被告甲○○本於與案外人丁○○之債
      權債務關係而支付，非等同被告甲○○與丙○○間就明水
      路房地之債權債務關係，當更不能執為扣抵被告甲○○就
      江南街房地應支付證人丙○○之費用；另被告雖辯稱有支
      付明水路房地之裝潢費用云云，並聲請本院傳訊證人即所
      指裝潢師傅己○○，然被告甲○○就裝潢之數額供稱達一
      百多萬元（見本院九十三年六月一日準備程序筆錄），證
      人己○○所述則僅六、七十萬元（見本院九十三年十二月
      十六日審判筆錄），且證人己○○證稱：未與被告甲○○
      就裝潢工程簽立契約，亦無開立收據、憑證或記帳，均以
      現金交易，且收取之現金均未存入帳戶內云云，核與一般
      交易實情、社會習慣均不吻合，是此部分之證言，有違情
      理，並有偏頗之情，實難憑採，且該費用與被告甲○○應
      支付之買賣價款相較，亦顯係鳳毛麟角；至被告甲○○雖
      確有支付明水路房地貸款之情（此部分詳如移送併辦意旨
      部分之論述），然核不過係被告甲○○本於與案外人丁○○之債權債務關係而支付，非等同被告甲○○與丙○○間
      就明水路房地之債權債務關係，自不能執為扣抵被告甲○○就江南街房地應支付證人丙○○之債款；又被告嗣後支
      付與丙○○之支票中，雖有五十萬元之支票兌現（詳如後
      述），然此係被告甲○○於九十年間始應丙○○要求追索
      而嗣後簽發者，不能以此經時久遠之事謂被告甲○○於購
      買江南街房地時並無不法所有之意圖，是被告甲○○上開
      辯解，均無從執為被告有利認定之憑據。
    (三)且查：毓群公司於八十八年度、八十九年度均無實際營業
      之行為，甲○○、毓群公司名下亦無任何財產等情，有卷
      附稅務電子閘門財產所得調件明細表、臺北市稅捐稽徵處
      九十四年八月八月北市稽管甲字第０九四六一四九五六０
      ０號函覆被告甲○○、毓群公司歸戶財產查詢清單、財政
      部臺北市國稅局九十四年八月十二日財北國稅資字第０九
      四０二四八四九一號函覆毓群公司八十八年度、八十九年
      度綜合所得稅各類所得資料清單（以上見本院卷(三)）等在
      卷可稽，另被告甲○○簽發之發票人為乙○○、付款人為
      臺北國際商業銀行光復分行、發票日為八十九年三月三十
      日、金額為六百六十萬元、支票號碼為ＱＣ000000
      0號之支票一紙以為擔保，亦未獲付款，已如前述，顯見
      被告甲○○於向丙○○購買江南街房地時，明知毫無資力
      可言，仍以另向銀行申辦貸款後清償應付價款之方式取信
      於丙○○，致丙○○陷於錯誤，將江南街房地相關證書文
      件交付與被告甲○○，供其辦理貸款，被告甲○○卻將其
      中貸得之四百萬元自行花用完畢，是被告甲○○於購買江
      南街房地時，顯有不法所有之意圖甚明，綜上所述，本件
      事證明確，被告甲○○犯行堪以認定，應依法論科。
二、核被告甲○○所為，係犯刑法第三百三十九條第一項詐欺取
    財罪，爰審酌被告犯罪之目的、動機、手段、詐欺財物價值
    甚高、所生危害頗鉅、嗣後猶飾詞辯解、其犯後態度等一切
    情狀，量處如主文所示之刑。至被告甲○○另涉以李錦煌、
    李富雄名義簽立支票、契約及協議書，冒用毓群公司負責人
    辛○○名義與丙○○簽立基隆市房地買賣契約之部分（詳如
    後述），並未據檢察官起訴主張，且與本件論罪科刑部分亦
    無何方法目的之牽連關係可言，非裁判上一罪，本院無從審
    酌，此部分是否另涉有偽造文書犯行，允宜由檢察官另行依
    法偵查，附此敘明。
三、公訴意旨（以檢察官九十三年六月廿四日補充理由書變更之
    起訴犯罪事實為準）雖以：丙○○於發現遭被告甲○○詐騙
    江南街房地後，遍尋不到被告甲○○，嗣於九十年間，巧遇
    被告甲○○，乃要求被告甲○○返還其所受之損失，甲○○
    乃交付發票人為毓群公司負責人、付款銀行為中興商業銀行
    中山分行、票號分別為ＦＴ0000000號、ＦＴ000
    0000號、ＦＴ0000000號、ＦＴ0000000
    號、ＦＴ0000000號、付款金額分別為五十萬元、三
    十萬元、二十萬六千元、十五萬四千五百元、十五萬四千五
    百元，發票時分別為九十年二月十五日、九十年一月十八日
    之票據五張予丙○○，然經丙○○提示，均因存款不足，不
    獲付款，認被告甲○○此部分涉有詐欺罪嫌，然查：上開支
    票中，票號為ＦＴ0000000號、面額為五十萬元之支
    票確有兌現履行，業經被告甲○○、證人丙○○分別證述明
    確（見本院九十三年六月一日準備程序筆錄、九十三年十一
    月廿四日審判筆錄），是公訴意旨謂上開支票五張均未獲兌
    現云云，即非可採，至上開五張支票後雖均有被告甲○○使
    用「李錦煌」名義之背書，有卷附支票影本五張可稽（見偵
    字第三０二二號卷第六頁、第七頁），然其中已有一張支票
    順利兌現，是尚難認被告甲○○使用「李錦煌」之名義背書
    ，即認為係屬詐欺得利行為之詐術，是此部分僅能認定確有
    四張支票經兌現未獲付款爾，並無積極證據足認被告甲○○
    有何施用詐術之行為，自難繩被告以詐欺罪責，惟公訴意旨
    認此部分與前揭論罪科刑部分有連續犯裁判上一罪之關係，
    爰不另為無罪之諭知，至此部分支票係被告甲○○嗣後始應
    丙○○之要求簽立者，縱有偽造文書犯行，亦係另行起意而
    為，核與前揭論罪科刑部分無涉，本院無從審酌，亦此敘明
    。
四、公訴意旨復以：甲○○與辛○○（辛○○無罪部分詳如後述
    ）基於意圖為自己不法之所有之犯意聯絡，於八十八年十一
    月間，共同意圖為自己不法之所有，明知丙○○與友人戊○○先前合資購買，登記於丙○○名下，坐落於基隆市○○段
    七０五之一地號土地，及其上基隆市○○○路二巷一號一樓
    建物，丙○○無力負擔銀行貸款，其二人遂向丙○○佯稱：
    只要林女支付二十萬元之擔當保證金，即幫林女辦理過戶暨
    承接貸款事宜云云，丙○○不疑有他，遂於八十八年十一月
    十五日，與辛○○簽訂買賣契約，約定將前開土地、房屋移
    轉登記予毓群公司，並由友人戊○○先行支付十萬元擔當保
    證金作為酬庸，嗣丙○○向基隆市地政事務所查詢，發現上
    開房地根本沒有辦理任何移轉登記，仍須由其本人負擔貸款
    本息，始知受騙，因認被告甲○○此部分亦涉有刑法第三百
    三十九條第一項詐欺取財罪嫌，然查：公訴意旨認被告有此
    部分之犯罪事實，無非係以告訴人丙○○之指述為據。訊之
    被告甲○○固不諱言有收取戊○○所支付之十萬元現金，惟
    辯稱：證人丙○○、戊○○確有各交付十萬元現金與伊，但
    戊○○先離開後，伊就將該二十萬元交還給丙○○等語（見
    本院九十三年十一月十一日審判筆錄），經查：證人丙○○
    與毓群公司（名義負責人為辛○○）於八十八年十一月十五
    日簽訂契約，將丙○○名下之基隆市信義區○○○路二巷一
    號土地（即基隆市○○區○○段五０七之一地號、深美段六
    五六地號土地，重測前為深澳坑段槓子寮小段八二之一六地
    號）及其上建物（即基隆市○○區○○段一九０七建號、重
    測前為深澳坑段槓子寮小段二二三二建號、門牌號碼為基隆
    市○○○路二巷一號一樓）（下稱基隆市房地）以三百二十
    六萬元（即該房地當時之銀行貸款數額）代價出售予毓群公
    司，然並未完成所有權移轉等情，有卷附不動產買賣契約書
    （見偵字第三０二二號卷第二二頁）、基隆市信義地政事務
    所九十二年八月廿一日（九二）基信地所一字第六六七五號
    函附上開土地建物歷年所有權變動資料（見偵緝字第八０二
    號卷第六八頁以下）存卷可按，且訊之證人戊○○亦證稱有
    支付十萬元與被告甲○○之情（見本院九十三年十一月十一
    日審判筆錄），然證人戊○○另證稱：「（為何賣房子給人
    家，還要再付十萬元？）因為當時房地產不景氣，所以房子
    賣不出去，貸款利息及大樓管理費都很沈重，因為他們有談
    妥條件，他們說我們這個房子的價錢不值貸款，所以還要再
    付一筆錢給他們。」「（請詳細說明丙○○告訴你要支付十
    萬元的理由？）丙○○說這棟房子貸款付不出來，銀行會拍
    賣他其他的房子，他說不然這樣子，把房子過戶到我名下，
    給我十萬元，我說我名下已經有房子了，丙○○說不然我付
    十萬元，有人願意處理，於是我說我願意付十萬元，請他儘
    速把房子處理掉。」等語（同上審判筆錄第十七頁），依證
    人戊○○所言，上開十萬元現金顯係上開房地買賣價金之一
    部分，而非如公訴意旨所指，為被告仲介買賣之報酬佣金；
    另證人丙○○前於偵訊時證稱：「我另有基隆深澳坑之屋，
    請他（按指被告甲○○）賣，他叫我房屋移轉予他，他要承
    接此屋之貸款，要我再給他二十萬元，我之目的是不要再背
    負基隆之房屋貸款，基隆此屋當初是我要給他，但他皆未處
    理過戶，也拿了我二十萬元。」等語（見偵字第三０二二號
    卷第九三頁），具體指稱係伊本人交付二十萬元與被告甲○○，然證人丙○○嗣又證稱：「我確實有給甲○○二十萬元
    ，基隆的房子是我和朋友合資購買的，我們因為負擔太重，
    我就託甲○○賣掉，我朋友確實有給甲○○十萬元，至於我
    的十萬元，甲○○說暫時不用付給他，所以至今都還沒有給
    甲○○。我的朋友叫戊○○。」等語（見本院九十三年六月
    一日準備程序筆錄第八頁），嗣後又改稱：「（你請被告甲○○接收房地是否有給任何代價？）我與戊○○一人拿十萬
    元給他。（是否你跟戊○○個人各拿十萬元交給甲○○，交
    付完畢？）是。」「他有收了我們二十萬元，當時是以毓群
    公司接受。」等語（見本院九十三年十一月十一日審判筆錄
    第八頁、本院九十四年八月十八日審判筆錄），其先後證述
    交付與被告甲○○之金額、付款之人等內容一再自相矛盾，
    是證人丙○○指述之憑信性即非無疑；且關於上開房地為何
    嗣後未完成移轉登記，證人丙○○證稱：「（當初有無約定
    何時移轉產權登記毓群公司？）甲○○說會託林鈺挺去辦理
    ，最快二個禮拜會辦好所有權移轉，至於是否轉貸，他叫我
    不用擔心，他們會處理，都與我無關。（在簽訂契約後你有
    無察看系爭房地有無辦理所有權移轉登記？）有。簽約後二
    、三個月我覺得不對，我有到地政查，銀行也有催我利息，
    我很急，我就去找甲○○把權狀要回來。（你有無詢問甲○○為何簽訂買賣契約後沒有辦理不動產移轉登記？）他都說
    有在辦，但是沒有下來。後來經我了解，甲○○都以超貸與
    銀行貸款，超貸不出來他就無法處理。」（見本院九十三年
    十一月十一日審判筆錄）「（為何該房子沒有賣給毓群公司
    ？）因為我內湖房子沒有處理好，所以我不打算將這房子交
    給甲○○，甲○○有代我墊付基隆房子二、三月的利息，但
    後來沒有做後續處理，房子還在我的名下。」等語（見本院
    九十四年八月十八日審判筆錄），是依其所言，被告甲○○
    於契約訂定後，確有向銀行徵詢轉貸之情，並自買受該屋起
    至解除契約止，代證人丙○○墊付貸款利息數月之久，自不
    生證人丙○○所指銀行向其催討利息甚急之情，且本件所以
    未能完成所有權移轉及後續轉貸事宜，乃因未能即時完成轉
    貸程序，經證人丙○○主動反悔不欲將上開房地辦理移轉登
    記而解除契約甚明，綜觀上情，尚難認被告甲○○有何基於
    為自己不法所有之意圖，施用詐術而詐取十萬元現金之情，
    此部分顯僅係單純債務不履行之糾葛，犯罪嫌疑顯有不足，
    惟公訴意旨認此部分與前揭論罪科刑部分有連續犯裁判上一
    罪之關係，爰亦不另為無罪之諭知。
五、移送併辦意旨（臺灣臺北地方法院檢察署九十三年度偵字第
    一三七二０號）略以：被告甲○○意圖為自己不法之所有，
    於八十八年十一月十一日，向告訴人丁○○購買明水路房地
    ，總價新臺幣（下同）一千三百四十萬元，被告甲○○並要
    求告訴人丁○○將產權指定登記於案外人丙○○之名下，價
    金共分三期支付，其中尾款之支付，係以辦理前手銀行貸款
    更名之方式為之，詎被告甲○○於房屋及停車位所有權移轉
    登記完成後，拒不辦理更名手續，致該房屋銀行貸款仍為告
    訴人丁○○負擔，因認被告甲○○涉有詐欺罪嫌，並與前揭
    本院論罪科刑之部分有裁判上一罪之關係；本院查：移送併
    辦意旨認被告甲○○有上開詐欺罪嫌，無非係以告訴人丁○○之指述、房屋土地所有權狀、不動產買賣契約書、支票等
    為其論據；惟查：
    (一)明水路房地係於八十九年一月十日由丁○○名下移轉登記
      於丙○○名下，有卷附臺北市中山地政事務所九十四年七
      月廿九日北市中地三字第０九四三一二六一一００號書函
      附登記申請書可稽（見本院卷(三)），此部分事實固堪認定
      ；然觀諸卷附由告訴人丁○○提出之不動產買賣契約書（
      見偵字第二０二四一號卷第十七頁）所示，被告甲○○係
      以李錦煌名義，向案外人王嵐、告訴人丁○○以一千三百
      四十萬元之代價購買明水路房地，雙方約定之付款條件為
      ：簽約時被告甲○○支付四十萬元，再於土地增值稅及契
      稅完納日支付二十萬元，過戶完竣日另支付二十萬元，並
      辦理銀行轉貸事項，塗銷前順位銀行貸款一千二百六十萬
      元，該貸款額即係尾款，如該貸款無法承接時，即以現金
      補足餘款，且訊之證人丁○○亦證稱：「（當初有無約定
      原銀行貸款利息，應由何人負擔？）有約定由李錦煌來負
      擔，是約定簽約之後一個月之後由對方負擔貸款利息。」
      等語（見本院九十三年十二月十六日審判筆錄），是被告
      甲○○可以直接辦理銀行轉貸之方式清償房價尾款，亦可
      以支付現金或負擔貸款利息之方式清償之。
    (二)次查：明水路房地買賣價款中之前款八十萬元，被告甲○○已依約支付完竣，業經證人丁○○證述明確（見偵字第
      二０二四一號卷第七頁反面、本院九十四年四月七日審判
      筆錄）；又明水路房地係於八十九年一月十一日登記於丙○○名下，八十九年九月十一日登記於庚○○名下，九十
      年五月十五日移轉登記於丁○○名下等情，有卷附土地異
      動索引一紙在卷可稽（見偵緝字第八０二號卷第五十頁以
      下），至明水路房地原向寶島銀行（後改為日盛銀行）松
      山分行抵押貸款一千二百六十萬元之利息繳納情形，訊之
      證人丁○○證稱：「（這棟房子賣給、過戶給甲○○後，
      貸款由誰負責？）甲○○負責。（是否知道李錦煌支付利
      息多少錢？支付多久？）大概九個月左右後來他就付不起
      ，也找不到人，我只好去付，一個月息錢九萬多元。」等
      語（見本院九十三年十二月十六日、九十四年四月七日審
      判筆錄），且被告亦供稱：於八十九年一月廿一日起至八
      十九年九月五日止（約相當於過戶至丙○○名下起至丙○○返還過戶至庚○○名下止），共計清償上開房地向日盛
      銀行松山分行抵押貸款利息八期、共七十七萬一千三百九
      十九元等情，此外，復有日盛銀行松山分行九十四年四月
      廿五日盛銀松山字第九四０００六五號函附交易查詢報表
      （附於本院卷(二)）、放款帳務明細資料查詢報表等可資佐
      證，至寶島銀行松山分行雖於八十九年六月十二日催告稱
      證人丁○○自八十九年五月十八日起未按約履行繳付，有
      催告書一紙在卷可稽（見本院卷(二)附檢察官補充理由書(四)
      附件四），然查，被告甲○○僅於八十九年六月十七日未
      準時繳付利息，旋於八十九年六月廿七日繳付完畢，有前
      開放款帳務明細資料查詢報表可稽，是被告甲○○雖有遲
      延繳納利息之情，然確有持續代證人丁○○繳納八期貸款
      共七十七萬一千三百九十九元之情，可堪認定，依前開契
      約內容，尚難認被告甲○○有何未履行契約之情；上開房
      地嗣又登記返還予丁○○，矧證人丁○○於提出告訴（八
      十九年八月廿五日）時，明水路房地尚登記在庚○○名下
      ，其時證人丁○○即於警詢時證稱：「目前尚無損失。」
      等語（見偵字第二０二四一號卷第七頁反面），嗣後證人
      丁○○雖證稱：「（你有何損失？）因為被告未辦債務人
      變更，使我背負貸款債務，但該屋已移轉於第三人即被告
      丙○○。」「我賣掉房子時只剩下一千二百萬元，因為景
      氣不好，房價下跌，而且當地有水災導致賣不了好價錢。
      」等語（見偵字第二０二四一號卷第六七頁、本院九十四
      年四月七日審判筆錄），然被告甲○○係於嗣後始出現未
      能正常繳納貸款利息之情形，且後亦將該房地登記返還，
      亦未藉由景氣好壞而出現之價格差距從中牟取利潤，是顯
      無積極證據足認被告甲○○有於與丁○○締結契約之時即
      存有為自己不法所有之意圖，不能排除僅係單純債務不履
      行之糾葛，此部分犯罪嫌疑顯有不足，是以移送併辦部分
      實與本件起訴之犯罪事實，無實質上一罪或裁判上一罪之
      關係，本院無從併為審理，此部分應退回由檢察官另行依
      法辦理。
    (三)被告甲○○雖另以被告乙○○名義開立一張發票日為八十
      九年三月十八日，面額為一百萬元，票號ＱＣ00000
      00號之台北國際商業銀行光復分行支票資為上開房地買
      賣之擔保，並由被告甲○○以「李富雄」之名義擔任保證
      人，上開支票嗣經證人丁○○於八十九年五月三日提示退
      票不獲付款等情，有卷附支票一紙可稽（見偵字第二０二
      四一號卷第廿六頁），並經證人丁○○證述明確，然該支
      票係被告甲○○因暫時無法完成貸款債務人變更而開立上
      開支票向丁○○擔保債務履行，業經證人丁○○證述綦詳
      （見偵字第二０二四一號卷第六七頁、本院九十三年十二
      月十六日、九十四年四月七日審判筆錄），雖證人丁○○
      始終未能說明上開支票簽發之日期，然顯為事後簽發至明
      ；至被告甲○○雖有未兌現支票之債務不履行行為，且原
      先簽發支票時係以別名「李富雄」背書，然被告甲○○辯
      稱：係因當時另案遭通緝，不想身分曝光才使用「李富雄
      」之姓名等語，衡情使用別名之原因非僅一端，尚難以使
      用別名所簽訂之契約嗣後有不能履行之情形，即謂有詐欺
      之情形，故此部分尚無積極證據足認被告已有施用詐術之
      行為，且此部分未經檢察官移送併辦意旨書敘述在案，又
      與本件論罪科刑部分無實質上一罪或裁判上一罪之關係，
      本院無從審酌，亦此敘明。
貳、無罪部分：
一、公訴意旨（以檢察官九十三年六月廿四日補充理由書變更之
    起訴犯罪事實為準）略以：
    (一)被告辛○○於八十八年間為毓群公司負責人、被告乙○○
      為毓群公司股東、被告庚○○於八十九年間為毓群公司負
      責人，渠等三人與被告甲○○共同意圖為自己不法之所有
      ，且基於概括犯意聯絡，於八十八年十月間，連續先由被
      告甲○○、辛○○對林女誆稱：欲買受林女所有江南街房
      地，買賣價金為九百六十萬元，而支付價金之方式，係將
      第三人丁○○所有明水路房地讓與丙○○，並由被告甲○○負責明水路房地轉貸與丙○○事宜云云，丙○○不疑有
      他，遂於八十八年十一月二日，與被告即毓群公司知情之
      股東乙○○訂立買賣契約，約定前揭位於臺北市○○街之
      房地，移轉登記與被告乙○○，而上開臺北市○○路房地
      ，則移轉登記給丙○○，詎被告甲○○與辛○○取得前揭
      臺北市○○街之土地及房屋所有權狀後，隨即以該房地於
      八十九年一月十日，向臺中商業銀行松山分行設定八百四
      十萬元之最高限額抵押，並經前開銀行核貸三百萬元及美
      金十九萬九千元，其中三百萬元雖有清償原先存於江南街
      房地之三百萬元舊貸款，然餘美金十二萬九千元（起訴書
      及補充理由書均誤載為十九萬九千元），則由被告甲○○
      、辛○○、乙○○等人朋分花用。嗣後因明水路房地無法
      順利轉貸成功，被告甲○○、辛○○隨竟即於八十九年九
      月十一日，將明水路房地移轉登記於知情之被告庚○○，
      復將江南街房地移轉登記給丙○○。丙○○雖收回原先位
      於臺北市○○街房地，然其上卻多出甲○○、辛○○向臺
      中商業銀行松山分行貸款而尚未償還之四百萬元，且必須
      由丙○○負擔該貸款之本息，丙○○始知受騙。
    (二)被告甲○○、辛○○取得丙○○信任後，又意圖為自己不
      法之所有，於八十八年十一月間被告甲○○與辛○○共同
      意圖為自己不法之所有，且有概括之犯意聯絡，明知丙○○與友人戊○○先前合資購買，登記於丙○○名下之基隆
      市房地，林女已無力負擔銀行貸款，遂向丙○○佯稱，只
      要林女交付二十萬元之擔當保證金，即幫林女辦理過戶暨
      承接貸款事宜云云，林女不疑有他，遂於八十八年十一月
      十五日，與辛○○簽訂買賣契約，約定將前開土地、房屋
      移轉登記與毓群公司，並由友人戊○○先行支付十萬元擔
      當保證金作為酬庸，詎丙○○事後向基隆市地政事務所查
      詢，發現上開房地根本沒有辦理任何移轉登記，仍須由其
      本人負擔貸款本息，始知受騙。
    因認被告辛○○、乙○○、庚○○亦涉有刑法第三百三十九
    條第一項之詐欺取財罪嫌云云。
二、按犯罪事實應依證據認定之，無證據不得認定犯罪事實。不
    能證明被告犯罪者，應諭知無罪之判決，刑事訴訟法第一百
    五十四條第二項、第三百零一條第一項分別定有明文。次按
    認定犯罪事實所憑之證據，雖不以直接證據為限，間接證據
    亦包括在內；然無論直接或間接證據，其為訴訟上之證明，
    須於通常一般之人均不致於有所懷疑，而得確信其為真實之
    程度者，始得據為有罪之認定，倘其證明尚未達到此一程度
    ，而有合理性懷疑之存在，無從為有罪之確信時，自應為被
    告無罪之判決，最高法院七十六年度台上字第四九八六號判
    例意旨亦可參照。
三、訊之被告辛○○固不諱言有與被告甲○○相偕前往臺中商業
    銀行松山分行就江南街房地辦理抵押貸款之情，惟堅詞否認
    有何詐欺取財犯行，辯稱：係因被告甲○○委請其擔任毓群
    公司負責人，甲○○欲以伊擔任名義上負責人之毓群公司名
    義向臺中商業銀行松山分行貸款，始應被告甲○○之要求前
    往該銀行簽名，但貸得款項伊均未經手或分得，又伊不知道
    被告甲○○係以毓群公司名義向丙○○購買基隆市房地，亦
    未在場簽約，伊未收取丙○○或戊○○交付之十萬元現金等
    語；訊之被告乙○○固不諱言有同意被告甲○○以其名義與
    丙○○簽訂江南街房地買賣契約及辦理後續過戶事宜，然辯
    稱：伊並無收取相關金錢，亦不知被告甲○○有施用詐術之
    行為等語；訊之被告庚○○固不諱言有受被告甲○○委託於
    八十九年十月二十日起擔任毓群公司名義負責人，並同意將
    明水路房地由丙○○名下移轉登記於伊名下，惟辯稱：伊並
    無向臺中商業銀行松山分行借款七百萬元，亦未從中得款，
    明水路房地嗣後經丁○○向伊追索，伊即配合將該房地歸還
    登記於丁○○名下等語。
四、公訴意旨認被告辛○○、乙○○、庚○○有上開犯行，無非
    係以被告甲○○、辛○○、乙○○、庚○○之上開供述、證
    人丁○○、丙○○之證述、卷附江南街房地、基隆市房地不
    動產買賣契約書、土地登記謄本、臺中商業銀行松山分行九
    十三年五月十三日中松山字第二八二號函附他項權利證明書
    、土地建築改良物抵押權設定契約書影本、毓群公司授信資
    料查詢單影本、被告庚○○簽立之切結書等為據。經查：
    (一)江南街、明水路房地部分：
      訊之證人丁○○證稱：「（簽訂本件買賣契約時，有何人
      在場？）有代書林鈺挺、王嵐、李錦煌（即被告甲○○）
      和我。」「銀行查封我名下房子，我很緊張，我調謄本後
      ，發現是庚○○的名字，我就照著住址，我去找庚○○，
      與他談利害關係，請他無條件過給我，他說他也沒有什麼
      好處，他就將房子過戶給我，我再將房子利息、違約金還
      掉。（還有無其他人參與？）就是一個代書幫我辦，其他
      被告都沒有參與在其中。」等語（見本院九十三年十二月
      十六日審判筆錄、九十四年四月七日審判筆錄），明確證
      稱被告辛○○、乙○○、庚○○於伊與被告甲○○簽訂契
      約時均未在場參與其事，且係事後始知明水路房地係登記
      於被告庚○○名下而逕向被告庚○○索還；又證人丙○○
      雖於警詢時證稱係被告辛○○與伊接洽購買江南街房地事
      宜云云（見偵卷第五頁），然證人丙○○於偵訊及本院訊
      問時均迭次證稱於出售江南街房地、購買明水路房地時被
      告辛○○、乙○○、庚○○均未在場，伊於買賣過程中均
      未曾與被告辛○○、乙○○、庚○○聯繫接洽等語（見偵
      卷第六一頁背面、本院九十三年十一月十一日審判筆錄、
      九十四年七月廿一日審判筆錄），是公訴意旨認被告辛○○曾對丙○○誆稱：欲買受林女所有江南街房地，買賣價
      金為九百六十萬元，而支付價金之方式，係將第三人丁○○所有明水路房地讓與丙○○，並由被告甲○○負責明水
      路房地轉貸與丙○○事宜云云，即非有據；又公訴意旨另
      認被告甲○○就江南街房地貸得之四百萬元（即美金十二
      萬九千元）貸款係由被告甲○○、辛○○、乙○○、庚○○四人朋分花用云云，然訊之被告甲○○供稱：上開四百
      萬元貸款伊取去開立信用狀等語（見本院九十四年七月廿
      一日審判筆錄），核與卷附臺中商業銀行松山分行九十三
      年九月三日中松山字第四０四號函附毓群公司貸款申請書
      、借據、放款借據及開發信用狀約定申請書（附於本院卷
      (二)檢察官補充理由書(六)內）相符，公訴意旨徒謂該貸款係
      由被告甲○○、辛○○、乙○○、庚○○四人朋分花用云
      云，卻未提出任何積極證據以實其說，所指允非可採；至
      被告庚○○雖同意將明水路房地由丙○○名下移轉登記於
      伊名下，然查：被告甲○○與丙○○有於八十九年二月廿
      四日簽訂協議書，約妥解除契約，被告甲○○應將江南街
      房地移轉返還與丙○○、丙○○則應將明水路房地移轉返
      還與甲○○指定之人名下，被告甲○○業於八十九年三月
      十三日依約將江南街房地移轉登記於翁祥銘（丙○○之子
      ）名下，然丙○○則遲未將明水路房地移轉返還，迨至八
      十九年九月四日，丙○○始與被告甲○○之弟李登福簽訂
      同意書，於八十九年九月十一日依約將房地移轉登記於庚○○名下，有卷附協議書（偵三０二二號卷第八一頁）、
      同意書（偵三０二二號卷第八三頁）、土地異動索引（偵
      三０二二號卷第四五頁、偵緝字第八０號卷第五一頁）等
      可按，並為證人丙○○所是認，是被告庚○○顯係事後經
      丙○○同意而移轉返還明水路之登記對象，允無公訴意旨
      所指：「嗣後因明水路房地無法順利轉貸成功，被告甲○○、辛○○隨竟即於八十九年九月十一日，將明水路房地
      移轉登記於知情之被告庚○○」云云，尚難僅憑此事後經
      被害人同意之移轉行為，認被告庚○○於被告甲○○施用
      詐術為上開犯罪行為時，有何犯意聯絡或行為分擔可言；
      又被告辛○○雖有與被告甲○○相偕前往臺中商業銀行松
      山分行就江南街房地辦理抵押貸款、被告乙○○則有同意
      被告甲○○以其名義與丙○○簽訂江南街房地買賣契約及
      辦理後續過戶事宜，然並無何積極證據足認被告辛○○、
      乙○○於陪同或授權被告甲○○處理貸款及訂約過戶事宜
      時，即對於被告甲○○之詐術有所認識，自難憑此推論被
      告辛○○、乙○○與被告甲○○間有犯意之聯絡可言。
    (二)基隆市房地部分：
      本院認被告甲○○並無積極證據足認有藉由基隆市房地之
      買賣，向丙○○詐取財物之行為，已如前述，被告辛○○
      此部分無罪之理由亦引用之，於茲不贅；且證人丙○○證
      稱：八十八年十一月五日簽訂契約時，僅有被告甲○○、
      伊、戊○○及代書林鈺挺在場，辛○○並未在場，上面公
      司、辛○○之印章都是被告甲○○拿出來蓋用的等語（見
      本院九十三年十一月十一日審判筆錄第七頁），更明確證
      稱被告辛○○並未參與其事，公訴意旨謂：被告辛○○向
      丙○○佯稱，只要林女交付二十萬元之擔當保證金，即幫
      林女辦理過戶暨承接貸款事宜云云，林女不疑有他，遂於
      八十八年十一月十五日，與被告辛○○簽訂買賣契約，約
      定將前開土地、房屋移轉登記與毓群公司，並由友人戊○○先行支付十萬元擔當保證金作為酬庸云云，自屬無稽。
五、綜上所述，本件並無何積極證據足認被告辛○○、乙○○、
    庚○○有何與被告甲○○共同詐欺丙○○之行為，不能證明
    被告三人犯罪，是依前開說明，自應為被告辛○○、乙○○
    、庚○○無罪之諭知。
據上論斷，應依刑事訴訟法第二百九十九條第一項前段、第三百
零一條第一項，刑法第三百三十九條第一項，罰金罰鍰提高標準
條例第一條前段，判決如主文。
本案經檢察官黃紋綦到庭執行職務
中　　華　　民　　國　　94　　年　　8 　　月　　31　　日
　　　　　　　　　刑事第十二庭  審判長法　官　李英豪
                                      法  官  沈君玲
                                      法  官  張永宏
以上正本證明與原本無異。
如不服本判決，應於判決送達後10日內，向本院提出上訴狀。
      　　　　　　　　　　　　　　　　書記官　楊灥
中　　華　　民　　國　　94　　年　　8　　月　　31　　日
附錄本件論罪科刑法條全文
刑法第三百三十九條
意圖為自己或第三人不法之所有，以詐術使人將本人或第三人之
物交付者，處五年以下有期徒刑、拘役或科或併科一千元以下罰
金。
以前項方法得財產上不法之利益或使第三人得之者，亦同。
前二項之未遂犯罰之。
